【裁判字號】    92,易,137
【裁判日期】    920521
【裁判案由】    傷害
【裁判全文】
臺灣高雄地方法院刑事判決                          九十二年度易字第一三七號
    公  訴  人  臺灣高雄地方法院檢察署檢察官
    被      告  戊○○
    選任辯護人  單文程律師
右列被告因傷害案件，經檢察官提起公訴（九十一年度偵字第一二五二一號及第一三
五七九號），本院判決如左：
    主  文
戊○○無罪。
    理  由
一、公訴意旨略以：被告戊○○於民國九十一年五月二十二日十七時十五分許，在高
    雄縣林園鄉○○村○○○路五十六巷六十一弄二號其住處，因見告訴人丙○○在
    上址旁邊農地持俗稱「ㄍㄟ啊」之修剪工具（構造為竹竿尾端綁鐮刀），正在該
    處擅自修剪其所栽種榕樹之樹葉，且不聽從其口頭勸止，為搶下前開「ㄍㄟ啊」
    以阻止榕樹繼續遭修剪，便自住處圍牆跳下，與告訴人丙○○發生爭奪拉扯。拉
    扯之間，被告戊○○雖能預見該「ㄍㄟ啊」末端綁著鐮刀而具有高度危險性，在
    貼身拉扯間極易導致告訴人丙○○受傷，然為阻止告訴人丙○○繼續修剪榕樹，
    仍執意繼續為之，終致「ㄍㄟ啊」尾端鐮刀割傷告訴人丙○○足部，致告訴人丙○○受有左側第五足趾外傷性截肢、左側第四足趾伸肌腱斷裂、左足裂傷等傷害
    。嗣被告戊○○因見告訴人丙○○受傷流血，便罷手並囑託聞聲趕至之甲○○（
    另為不起訴處分）喚請村長乙○○到場協助處理，將告訴人丙○○送醫救治，因
    認被告戊○○涉係犯刑法第二百七十七條第一項之普通傷害罪嫌。
二、按犯罪事實應依證據認定之，無證據不得推定其犯罪事實；又不能證明被告犯罪
    ，應諭知無罪之判決。刑事訴訟法第一百五十四條及第三百零一條分別定有明文
    。又按刑事訴訟法上所謂認定犯罪事實之證據，係指足以認定被告確有犯罪行為
    之積極證據而言，如未能發現相當證據或證據不足以證明，自不能以推測或擬制
    之方法，以為裁判基礎，最高法院二十九年度上字第三一五號及四十年度台上
    字第八十六號分別著有判例可資參照。而認定不利於被告之事實，須依積極證據
    ，苟積極證據不足為不利被告之認定時，即應為有利於被告之認定，更不必有何
    有利之證據；又認定犯罪事實所憑之證據，雖不以直接證據為限，間接證據亦包
    括在內，然而無論直接證據或間接證據，其為訴訟上之證明，須於通常一般之人
    均不致有所懷疑，而得確信其為真實之程度者，始得據為有罪之認定，倘其證明
    尚未達到此一程度，而有合理之懷疑存在而無從使事實審法院得有罪之確信時，
    即應由法院為諭知被告無罪之判決，最高法院亦分別著有三十年度上字第八一六
    號及七十六年度台上字第四九八六號亦著有判例足參。亦即若證據資料在經驗科
    學上或論理法則上尚有對被告較為有利之存疑，而無從依其他客觀方法排除此項
    合理之可疑，即不得以此資料作為斷罪之基礎，且刑事訴訟制度受「倘有懷疑，
    即從被告之利益為解釋」、「被告應被推定為無罪」之原則所支配，故得為訴訟
    上之證明者，無論為直接或間接證據，須客觀上於一般人均不致有所懷疑而達於
    確信之程度者，始可據為有罪之認定，倘其證明尚未達於「確信」之程度，而有
    合理可疑存在時，即難據以為被告不利認定，換言之，在法律判斷上，即不能為
    被告有罪之認定。
三、本件公訴人認被告戊○○涉犯上開犯行，無非係以告訴人指訴及建佑醫院診斷證
    明書為據。訊據被告戊○○堅決否認有上開犯行，辯稱：伊並無持兇器傷害告訴
    人丙○○之腳趾等語。經查：
    （一）本件公訴人認被告戊○○係用所謂「ㄍㄟ啊」（即竹竿尾端綁鐮刀之物）
          傷害告訴人丙○○，然系爭「ㄍㄟ啊」依卷附四幀照片觀之已有顯著生鏽
          ，且告訴人亦否認被告戊○○係用公訴人所指之「ㄍㄟ啊」傷害其腳趾，
          並於偵訊中供述一直拿著「ㄍㄟ啊」，鐮刀未掉下來等語（參見偵卷第九
          頁）。此外，本院依職權將系爭「ㄍㄟ啊」函送內政部警政署刑事警察局
          鑑定該「ㄍㄟ啊」之鋒利度能否切斷足部小趾之皮膚、肌肉、趾骨及肌鍵
          ，據其回覆並不能研判，但用Ｏ─ＴＯＬＩＤＩＮＥ試劑測試「ㄍㄟ啊」
          之血跡反應呈陰性結果，此有內政部警政署刑事警察局九十二年四月十一
          日刑醫字第０九二００六０七００號函一紙附卷足憑，故該「ㄍㄟ啊」若
          係被告傷害告訴人之器具，在告訴人自訴並未對該「ㄍㄟ啊」有任何處理
          之情形下，應可測得血跡反應（在依一般清水清洗下，Ｏ─ＴＯＬＩＤＩ
          ＮＥ試劑可得測出血跡反應並無時間限制），然卻未測得有血跡反應，因
          此，公訴人認被告戊○○係用所謂「ㄍㄟ啊」傷害告訴人乙節，顯非無疑
          。
    （二）其次，依告訴人於本院審理時之指訴被告戊○○傷害發生經過為：「案發
          我在修剪樹葉，被告誣賴說我在修被告所有的樹。我是和被告理論，說被
          告的樹種在牆內八年了，樹枝樹葉都長到牆外我這邊過來。被告都沒有在
          修剪，我是顧及我的農作物不要被壓到，所以每次都是我在修剪，被告沒
          有異議。見到面我都跟被告說抱歉，我說到這裡，被告就跳下來搶我的竹
          竿，竹竿有九尺長，我怎能讓被告搶走。我就將竹竿橫拿和被告在那裡互
          推，在這之中被告的舅子甲○○看到就跳下來，變成他們倆個我一個。我
          是老人怎能推贏他們倆個年輕人，所以我就被推倒，一個壓住我的上身，
          一個壓住我的腳。我的視線被遮住，就出刀殺傷我。我哀叫數聲好痛好痛
          。他們聽到我的哀叫聲就放下，到上面有說有笑。我從地上起來見到我的
          腳指頭流血，尾指斷掉。我說叫村長乙○○來，村長乙○○來看到我在流
          血才載我去醫院。」等情（參見本院九十二年五月十五日審判筆錄），惟
          告訴人丙○○於偵訊中供述：「在混亂中我也不知道怎麼受傷，我只覺得
          痛一下就發現腳流血」等語（參見偵查卷第八頁），告訴人丙○○於就醫
          時亦主訴在田裡與人發生爭吵而被對方推倒，在地上不知割到何物等語，
          此有建佑醫院急診記錄單一紙在卷可稽，而證人乙○○於偵訊中亦證述當
          時與甲○○一起到現場，告訴人丙○○當時並未穿鞋站在田裡中，田裡有
          點水，有詢問告訴人丙○○為何腳流血，告訴人說他也不知道，沒有注意
          到丙○○衣服或褲子有泥巴等情（參見偵查卷第七頁至第九頁），證人黃
          建秋於本院審理時亦為相同證述，並稱沒有注意到甲○○身上是否有泥巴
          或骯髒等語（參見本院九十二年三月十八日審判筆錄），此外，被告蔡伯
          川堅決否認甲○○有跳下田裡對告訴人施以暴力，綜合上開所述，告訴人
          雖於本院審理時明確供述係由甲○○將其推倒，並由被告壓制身體，由黃
          加福拿出兇器傷害其腳趾等情，然告訴人於距離案發時點最近之時對於證
          人乙○○之詢問，尚不知為何腳會受傷流血，而於急診就醫時亦供述在地
          上不知割到何物等語，何以事隔最近一年反而可清楚知悉係遭甲○○持兇
          器傷害，況且甲○○是否有跳入田裡施暴，雖告訴人提出其女兒與證人劉
          秋水之對話錄音帶及譯文欲證明確有其事，惟證人丁○○於本院審理時證
          述僅看到二人在吵架而已，並且要拿錢給伊出庭作證等語（參見本院九十
          二年三月十八日審判筆錄），且依錄音帶之譯文內容均係誘導式詢問，例
          如：「問：您就看到二人跳下去，對不對？」、「問：您就是看一個在下
          面，另外一個也跳下去就對了。」、「問：就是又跳一個下去，對不對？
          」而證人丁○○亦有回答前後相矛盾之處，例如：「問：您的眼力很好，
          有看到二人跳下去把我爸推倒。答：是」、「問：就是又跳一個下去，對
          不對？答：我是不清楚。」，並參以證人丁○○為民國十九年生，對於相
          距一百二十公尺外之事物是否能清楚看見，亦非無疑，是以，證人丁○○
          之證述並無法證明甲○○有對於告訴人施以傷害之犯行，此外，公訴人亦
          就甲○○涉犯傷害告訴人部分已為不起訴處分，此有不起訴處分在卷可稽
          ，告訴人於本院審理時之供述，是否與事實相符，並無其他佐證，自不得
          遽認為真實。
    （三）末查，告訴人丙○○所受之傷害除左側第五足趾外傷性截肢、左側第四足
          趾伸肌腱斷裂外，尚有左足深層割裂傷，此有建佑醫院出院病歷摘要及手
          術記錄在卷可稽，參以案發當日告訴人係赤腳踩在田中，此有證人乙○○
          前開證述在卷可稽，雖經本院距案發近十個月後至現場勘驗並未發現田中
          土質有何雜物，但由於該土地案發後又陸續更換種植翻土，案發當時田中
          是否有其他銳利之物品，並非不可能。從而，本件公訴人所認定被告蔡伯
          川傷害告訴人之行為，經本院調查尚有上開瑕疵，而告訴人所指訴被告蔡
          伯川與甲○○之傷害行為，亦經公訴人與本院調查後仍無法證明，綜上所
          述，堪認公訴人認定被告涉犯刑法第二百七十七條第一項罪嫌所憑之證據
          ，即未達通常一般人均不致有所懷疑，而得以確信其為真實之程度，依罪
          疑唯輕之法理，被告前開所辯其並無傷害告訴人等語，尚屬可採。此外，
          復查無其他積極證據足認被告有何公訴人所指之傷害犯行，揆諸首揭法條
          及判例意旨說明，自不能證明被告犯罪，應為無罪之諭知，以昭審慎。
據上論斷，應依刑事訴訟法第三百零一條第一項，判決如主文。
本案經檢察官楊碧瑛到庭執行職務。
中      華      民      國      九十二    年     五     月    二十一    日
                    臺灣高雄地方法院刑事庭
                                        法  官  廖建瑜
右正本證明與原本無異。
如不服本判決，應於判決送達後十日內，向本院提出上訴狀。
                                        書記官  王翌翔
中      華      民      國      九十二    年     五     月    二十一    日


司法院資訊處製作；財團法人民間司法改革基金會備份。
